【裁判字號】    90,上訴,287
【裁判日期】    901205
【裁判案由】    貪污治罪條例
【裁判全文】
臺灣高等法院刑事判決                              九十年度上訴字第二八七號
    上  訴  人
    即  被  告  丁○○
    選任辯護人  徐景星
                苗怡凡
    上  訴  人
    即  被  告  子○○
    選任辯護人  舒建中
右上訴人因貪污治罪條例案件，不服臺灣新竹地方法院八十八年度訴字第二○六號，
中華民國八十九年十一月二十八日第一審判決（起訴案號：臺灣新竹地方法院八十七
年度偵字第六九二○號）提起上訴，本院判決如左：
    主  文
原判決撤銷。
丁○○、子○○共同公務員明知為不實之事項，而登載於職務上所掌之公文書，足以
生損害於公眾，各處有期徒刑壹年陸月。
    事  實
一、緣於民國八十四年間，新竹市大聖會（以下簡稱大聖會）以新台幣（下同）六十
    萬元現金捐贈興建台灣省立新竹醫院（現已更名為行政院衛生署新竹醫院，以下
    簡稱新竹醫院）病理室三樓增建工程（以下簡稱三樓增建工程）。新竹醫院本應
    依臺灣省立醫療機構接受外界捐贈病患財物處理要點之規定，由該院病理室填寫
    申請單經由社會服務室轉捐贈財物處理小組決定，並依一般興建公共工程程序對
    外招標興建，然卻由大聖會委由該院經辦，而以實物捐贈之便宜措施處理，該院
    即將該工程交由社會服務室處理。上述三樓增建工程即由新竹醫院院長甲○○直
    接決定交由原在新竹醫院承包葬儀業務之大順葬儀公司負責人子○○承作，子○○即向豐吉土木包工業負責人童進財借牌施作，並將全部工程轉包予寶鑫水電行
    負責人曾（起訴書誤載為鄭）鴻銘，因上開三樓增建工程施作項目係應新竹醫院
    病理科需要，由該院病理科主任己○○指示施作，大致包括病理科三樓增建工程
    ＲＣ結構主體、牆面窗戶、水電工程、內外牆油漆及舖設地磚等，嗣於八十四年
    六月十五日施作完工，完工後，子○○復應該院病理室要求，再囑咐曾鴻銘於三
    樓增建工程外施作一道八吋外牆用以遮蔽陽光。惟全部工程款已追加至八十萬元
    ，超出大聖會捐贈之六十萬元預算，新竹醫院院長甲○○遂同意不足之二十萬元
    部分，由該院病理科提出請購申請經費補足。三樓增建工程完工後，新竹醫院社
    會服務室承辦人員駱健平即以現物捐贈之方式辦理，惟亦僅於醫療設備捐贈通知
    單上記載：「病理科增建工程一棟（十八坪）、單價六十萬元」等字樣；於仁愛
    基金財物捐贈收據上記載：「捐贈者：新竹市大聖會，捐贈物品：病理科增建工
    程，價值新台幣六十萬元正」等字樣，並在捐贈地點「懸掛動物實驗室誌」完成
    捐贈手續。
二、丁○○係新竹醫院總務室雇員，為依據法令從事公務之人員。丁○○、子○○明
    知三樓增建工程已全部完工，惟因工程款超出大聖會捐贈之六十萬元預算，推由
    丁○○以電話向該院病理科主任己○○陳稱，因前開大聖會捐贈三樓增建工程經
    費不足，為補足經費，請其以該工程地板尚須整修為名，填載地板整修工程預計
    金額二十三萬元之「台灣省立新竹醫院醫療設備請購（修）單」，以便申請補助
    款補足，己○○即於八十四年十月四日由該病理科不知情之同仁在請購單上品名
    欄填載「地板整修」，總價欄記載「二十三萬元」等事項，並由其以病理科主任
    之名義在該請購單請購人欄、請購單位主管欄上蓋章請款，而丁○○於請購單採
    購欄加蓋其職章後，由丁○○經辦該地板整修工程，並將上開請購單交由總務室
    主任辛○○、會計主任丑○○、副院長壬○○分別蓋章。復由丁○○填載「省立
    新竹醫院採購及營繕工程稽核小組審核單」交由新竹醫院稽核小組成員該院院長
    甲○○、副院長乙○○、壬○○、政風室主任張芝滿（已死亡）、會計主任丑○○、總務室主任辛○○審核通過，決定採通信招標方式辦理，並由該稽核小組成
    員中之院長甲○○、副院長乙○○、壬○○、復健科主任庚○○、政風室主任張
    芝滿（已死亡）、會計主任丑○○於八十四年十月二十日審核通過，並核定底價
    為二十萬元。嗣丁○○與子○○基於共同之犯意聯絡，明知喜屋室內設計工程行
    、連禧企業社、源和土木包工業三家廠商負責人均未實際到場估價及參予招標，
    竟由子○○提供上開三家業者之估價單交付予丁○○進行形式上之招標比價，以
    符合該院所訂營繕工程及購置定製變賣財物內部審核程序之規定，並由丁○○於
    其職掌之「省立新竹醫院標購比價開標紀錄表」之公文書上，登載不實之事項：
    中華民國「84」年「11」月「27」日，品名「病理科地板整修」，規格「92坪」
    ，單位「貳」，數量「 1」，投標商號及單價別「喜屋230000、連禧234600、源
    和239200」，得標商「喜屋」，本次低價「230000」，小計「230000」，「喜屋
    公司願以200000元承包」等新竹醫院病理科地板整修之開標紀錄，由喜屋室內設
    計工程行以二十萬元得標承包，足以生損害於新竹醫院。復由子○○於八十四年
    十一月二日向喜屋室內設計工程行負責人黃美玲之夫王文傑借牌，於八十四年十
    一月三日以喜屋室內設計工程行名義與台灣省立新竹醫院訂立「台灣省立新竹醫
    院病理科地板整修工程（以下簡稱地板整修工程）合約書」，約定施工項目Ａ區
    （即上開大聖會捐贈之病理室三樓增建部分）舖設高架地板，Ｂ區（即三樓室外
    陽台部分）陽台整平，Ａ、Ｃ（病理室三樓原有部分）、Ｄ（病理室二樓部分）
    區之清潔、整理、地板除垢及打蠟，及Ａ區二處水槽之排水管道銜接。惟上開地
    板整修工程部分與前述三樓增建工程已施作完成，子○○僅再委由陳國恩施作該
    病理科二、三樓地板清潔打臘、三樓室外陽台地面粉平、二樓水管疏通等後續收
    尾工作後，即提出喜屋室內設計工程行開立之統一發票交予丁○○，於八十四年
    十一月十八日經丁○○偽稱已驗收完畢，將該統一發票黏貼於「台灣省立新竹醫
    院黏貼憑證用紙」而交由未實際查看驗收結果之總務室主任辛○○、會計郭素娥
    、會計主任丑○○、院長甲○○蓋章後，由子○○領取該二十萬元工程款之國庫
    支票，子○○並經由王晨芬在新竹市第一信用合作社之帳戶領取該二十萬元，以
    補該院三樓增建工程不足之二十萬元工程款。
三、案經法務部調查局新竹市調查站移送臺灣新竹地方法院檢察署檢察官偵查起訴。
    理  由
一、訊據上訴人即被告丁○○雖坦認經辦上開新竹醫院病理室地板整修工程，惟否認
    有右揭犯行，辯稱：伊並未經辦大聖會捐贈病理科三樓增建工程，不知該工程之
    施作項目為何，然伊所經辦之上述病理科地板整修工程，係因使用單位即病理科
    主任己○○申請，伊實地至該處查看無訛後，經法定程序辦理工程之招標、開標
    ，且經由稽核小組擬定底價、驗收、請款，不可能以伊一人之力即可完成此程序
    ，確有施作該工程云云。上訴人即被告子○○坦認有承包上開大聖會捐贈之新竹
    醫院病理科三樓增建工程、及地板整修工程，惟亦否認有上開犯行，辯稱：係因
    大聖會病理科三樓增建工程中，新竹醫院承辦人員要求伊施作約定工程項目以外
    之工程，致工程費用超出六十萬元甚多，渠等方以此方式追加預算，並無圖得不
    法利益云云。
二、經查：
（一）增建工程部分，係大聖會以現金六十萬元捐贈，並不負責工程之發包、施作、
      驗收（即並非現物捐贈）之事實，除據當時擔任大聖會之會長癸○○於調查局
      訊問時、檢察官偵查、原審及本院訊問時證述綦詳（見偵查卷第五十四頁、第
      一○八頁反面、原審卷第一○○頁、本院九十年四月三十日訊問筆錄），施作
      該工程之被告子○○於調查局訊問時雖供稱：伊係與被告丁○○接洽後施作，
      完工時新竹醫院院長甲○○、總務主任辛○○有驗收，工程款係新竹醫院開立
      台銀國庫支票支付云云（見偵查卷第十四頁反面、第十六頁反面、第十七頁）
      ，惟於原審訊問時已改稱：工程係新竹醫院院長交給伊做的等語（見原審卷第
      二六五頁）；於本院九十年四月三十日訊問時供稱：因為有一個機會碰到新竹
      醫院王院長，王院長說有一個大聖會捐贈的工程，問伊願不願意作，伊想那是
      一個小型工程，當然願意，真正承包工程是和該院社會服務室接洽，工程部分
      先和病理科主任、總務主任、院長、副院長等人一起去勘查，告訴伊怎麼做，
      詳細部分是和病理科祝主任談的等語，核與證人即新竹醫院院長甲○○於偵訊
      時證稱：捐贈是由醫院社會服務室辦理，雖是實物捐贈，但委託院方採購及發
      包，驗收由總務室及會計室驗收等語（見偵查卷第一八六頁背面）；於原審訊
      問時證稱：當時子○○在病理科樓下承辦太平間的業務，伊問子○○有無意願
      承包興建樓上動物實驗室（即三樓增建工程），細節部分係由己○○與子○○
      談等語（見原審卷第二六五頁）相符，並有被告子○○提出新竹醫院病理科主
      任己○○要求施做之項目表一紙附卷（見原審卷第二七八頁）可稽，顯見本件
      增建工程部分，確係大聖會以捐贈現金六十萬元，由新竹醫院院長甲○○交由
      被告子○○負責施作，被告丁○○並未經手該工程之發包作業，首先敘明。
（二）又被告子○○於調查局訊問時已供稱：增建工程部分係伊向豐吉土木包工業負
      責人童進財借牌轉包予曾鴻銘施作，施作項目包括ＲＣ主體結構、牆面鋁窗戶
      、地板舖設大塊磁磚等語（見偵查卷第十六頁反面）。證人童進財於調查局訊
      問時亦證稱：係曾鴻銘向伊借牌施作等語（見偵查卷第六十四頁反面）。證人
      曾鴻銘於訊問時亦證稱：承攬增建工程施作項目包括ＲＣ結構主體、鋁窗、地
      板舖設（四十乘四十）之冠軍牌地磚、牆壁、外牆有油漆（見偵查卷第六十二
      頁反面）；地板部分找林丕鎮施作（見偵查卷第一四三頁）；八十四年間有承
      包該增建工程，實際承包主體部分、包含牆壁、屋頂、門窗、地板等，施工時
      間應是在八十四年六、七月完工，是一次完工，同年十月未去舖地板（見原審
      卷第三十一頁）；八十四年上半年承包增建工程部分，施作範圍包括ＲＣ結構
      、地板舖地磚、內部粉刷油漆、窗戶、日光燈、電路、水管等工程（見原審卷
      第一三二頁正反面）。證人林丕鎮於偵訊時亦證稱：八十四年上半年有施作該
      增建工程之粉刷及舖磁磚工作（見偵查卷第一六○頁反面）；該工程施作舖設
      地磚是冠軍牌四十乘四十白色地磚，在八十四年夏天施工完畢，同年十一月秋
      、冬天都沒有再去等語（見原審卷第三十一頁背面）。參諸原審於八十九年九
      月一日至現場履勘，比照上開病理科地板整修工程合約書所記載之ＡＢＣＤ區
      ，並經相關人員指明，上開合約書之Ａ區即三樓增建工程部分，Ｂ區即三樓戶
      外陽台，Ｃ區即三樓原即搭建之鐵皮屋部分，Ｄ區即二樓部分，而Ａ區三樓增
      建工程部分，曾鴻銘確已施作完成上述結構主體、牆壁、鋁門窗、舖設地磚、
      內外牆油漆、電路、水管接水龍頭等工程，並製有勘驗筆錄、現場照片二十八
      幀、及訊問筆錄在卷（見原審卷第一四六頁至第一六一頁）可按，是雖新竹醫
      院所出具之大聖會捐贈六十萬興建該工程之相關資料並未明確記載施作項目，
      然本案大聖會捐贈之六十萬元三樓增建工程（即上開合約書之Ａ區部分）施作
      項目包括結構主體、牆壁、鋁門窗、舖設地磚、內外牆油漆、電路、水管接水
      龍頭，堪以認定。另依上述病理科地板整修工程合約書第五條記載，施工項目
      ：Ａ區舖設高架地板，Ｂ區室外陽台整平，Ａ、Ｃ、Ｄ區之清潔、整理、地板
      除垢打蠟，及Ａ區兩處水槽之排水管道銜接等字樣，有該合約書在卷（見原審
      卷第一四三頁至第一四五頁）可稽，並據被告二人坦認無訛，互核此工程與上
      開增建工程之施作項目就Ａ區舖設高架地板、二處水槽排水管道銜接部分重覆
      ，至為明顯。另就上述Ａ區舖設高架地板、二處水槽排水管道銜接工程，早已
      於八十四年六月間即已經曾鴻銘完成施作之事實，除據證人曾鴻銘、林丕鎮於
      偵審中證述綦詳，已如前述外，被告子○○亦坦認，Ａ區舖設高架地板部分是
      因增建工程之經費不足，為補足經費而訂定，訂約後並未實際施作等語（見原
      審卷第一六四頁背面），另證人即新竹醫院社會服務室主任吳俊雄於調查局訊
      問時證稱：在八十四年的九、十月間，伊至病理科三樓大聖會捐贈之辦公室，
      當時地板很平滑等語（見偵查卷第三十一頁）。證人即該院病理科職員劉葦君
      證稱：病理科增建工程包括建築物主體、鋁窗、牆壁粉刷、舖設地板，完工後
      未做任何增建或變更（見偵查卷第三十七頁）；增建工程全部施工完工時是在
      八十四年夏天，完工之後二、三樓都沒有再施工整修過；當時蓋的工程是從三
      樓陽台擴充出去，整個結構體還有窗戶、地板鋪磁磚等語（見原審卷第十四頁
      背面、第二○二頁），證人即該院病理科主任己○○於調查局訊問時證稱：大
      聖會捐贈六十萬元，將原病理科三樓加蓋，包括建築體、牆面、地板，二樓部
      分完全沒有施工；「八十四年十一月初，總務室承辦人員丁○○拿了已填妥之
      地板整修請購（修）單向我表示：由於前次三樓加蓋工程，經費不足，希望我
      能在請購單上蓋章，向總務室申請經費，以補足工程款，所以在他的要求下，
      在請購（修）單上蓋章。但我記得地板早已做好，之後亦沒有施工等語（偵查
      卷第六十六頁背面）；於偵訊時證稱：伊以地板整修工程名義請領之二十萬元
      工程款，並未實際施作等語（偵查卷第一四四頁背面）；於原審訊問時證稱：
      因增建工程不夠錢，要由醫院出資，為彌補經費不足，以舖設地板名義為支付
      對象，但實際上沒有施工發包，伊離職時，地板都覺得沒有任何異樣，很平滑
      ，二樓動物實驗室地板沒有特別變動翻修整平過等語（見原審卷第十三頁背面
      ），證人即該院病理科職員葉祥森於原審訊問時亦證稱：增建工程於八十四年
      上半年均已完工，當時之地板材質與現在之情形相同都已舖設完成，下半年均
      無整修或任何變動等語（見原審卷第二十三頁），足認本案新竹醫院增建病理
      科三樓工程包括舖設地板、水管銜接等項目，係於八十四年六月十五日完成捐
      贈前，即已全數完工至明。被告丁○○辯稱：該工程地板於八十四年十月間尚
      未舖設云云，顯不實在，洵不足採。
（三）被告子○○於原審及本院訊問時一再供稱：本案增建工程部分，原僅有結構主
      體、水電、油漆等項目，因省立新竹醫院一再追加工程項目，超出當時約定之
      施作項目甚多（包括地板舖設工程），以致原定工程費用六十萬元不夠，始以
地板整修工程之名目補該工程費用等語，查大聖會雖捐贈現金六十萬元以完成
      上述三樓增建工程，惟工程係委由新竹醫院自行發包，由新竹醫院自行指定施
      作項目，已如前述，雖上述三樓增建工程之地板舖設等工程，於八十四年六月
      十五日完成捐贈前即已全數完工，惟該工程之總工程款已追加至八十萬元，超
      出大聖會捐贈之六十萬元預算等情，業據證人即新竹醫院院長甲○○於本院九
      十年五月十一日訊問時證稱：系爭工程伊向大聖會會長請求協助，當時有預估
      需要的經費是一百萬元，因為病理科說要一個總體結構，地板等工程，後大聖
      會限於經費有限，只捐六十萬元，伊當時交代社會服務室進行發包，由病理科
      去洽商，六十萬元部分由社會服務室就主體工程部分去和病理科談，經費不足
      部分，由病理科再提出聲請，實際交由子○○施作等語，證人己○○於本院九
      十年三月五日訊問時證稱：因為當時不斷在擴建，病理科三樓因為要設免疫染
      色檢查室，大家捐錢，後來因為捐錢縮水，差二十萬元，後來總務室打電話過
      來，說要補足二十萬元之差額，我們知道有差額的關係，就用這個名義來支給
      ，大聖會部分有意要捐錢，我們才看要做什麼，因為三樓是大陽台，後面是空
      地，可以做一個研究的重鎮，至於如何蓋，蓋到什麼程度，沒有特別規劃，也
      沒有在文字上說明，只有大約口頭說明而已，填請購單是因為知道有差額要補
      足，是伊請科裡的人寫的，有蓋伊的印章，伊的想法是人家捐一點錢，我們公
      家自己出一點錢，可以完成一個建築，只是一個行政的流程等語，證人即新竹
      醫院會計主任丑○○於調查局訊問時亦證稱：院長甲○○有告知該地板整修工
      程之二十萬元工程款，係為補大聖會捐贈之增建工程不足之費用等語（見偵查
      卷第二十五頁背面）；於原審訊問時證稱：當時有人跟伊講二十萬元是要補大
      聖會不足的工程款，但是忘記是誰講的等語。又被告子○○就增建工程部分轉
      包予證人曾鴻銘施作，包含遮蔽陽光用之八吋牆面，工程款共六十六萬元，而
      子○○遲至八十九年三月間始簽發六十二萬元支票支付，尚欠四萬元未付之事
      實，除據被告子○○自陳外，並據實際負責施作之證人曾鴻銘結證在卷（見原
      審卷第一三二頁背面），嗣被告子○○復再以三萬元代價委由陳國恩施作該病
      理科二、三樓地板清潔打蠟、三樓室外陽台地面粉平、二樓水管疏通等後續收
    尾工作等情，亦據證人陳國恩於原審訊問時證稱：有做該病理室二、三樓之地
      板清潔、打蠟、室外陽台地面粉平、二樓水管塞住疏通等工程，工程費用三萬
      元等語（見原審卷第一六六頁），此外經本院於九十年四月十三日會同臺灣省
      建築師公會新竹縣市辦事處陳國禧、陳俊宏、丙○○三位建築師實地勘驗，並
      委託鑑定該工程之造價結果，該工程單價以八十四年之市場價格為參考依據，
      經估算總費用為七十三萬六千二百六十四元，有刑事勘驗筆錄、鑑定報告書附
      於本院卷可稽，證人即負責鑑定之建築師丙○○復於本院九十年七月二十日訊
      問時說明鑑定內容屬實。本院核以被告子○○將上述工程轉包予他人施作之費
      用，加上本身取得工程之轉包利益，其辯稱該三樓增建工程之總工程款已追加
      至八十萬元，超出大聖會捐贈之六十萬元預算，事後以地板整修工程之名目補
      該三樓增建工程費用等語，應為屬實。
（四）再本件工程大聖會雖捐贈六十萬元作為興建費用，惟一切工程發包、興建、驗
      收作業均委由新竹醫院辦理，而新竹醫院與被告子○○就上開三樓增建工程如
      何施作、施作範圍等，僅以口頭說明而未訂立合約，已如上述，復綜觀上開增
      建工程之發票、估價單、捐贈通知單、捐贈收據（見偵查卷第一二三頁至第一
      二八頁）均僅記載「病理科增建工程（十八坪）」等字樣，而事後大聖會竟另
      出具證明書證明：捐贈六十萬元係上述增建工程ＲＣ結構體、牆面窗戶及天花
      板等工程費用，但地面設施不包括等語（見偵查卷第六十八頁），該證明書雖
      經證人即大聖會職員戊○○證稱：該證明書係伊所製作，然不知係何人所指示
      ，亦不知捐贈六十萬元施工項目為何等語（偵查卷第四十一頁；本院九十年四
      月三十日訊問筆錄）；證人癸○○亦證稱：伊不知有此份證明書，未曾批示過
      此份文件，新竹醫院從未表示捐贈之設備或金額不足等語（見偵查卷第五十四
      頁、第五十二頁）再參以證人即新竹醫院社會服務室主任吳俊雄於調查局訊問
      及檢察官偵訊時證稱：該證明書係院長甲○○於完成捐贈手續後隔一段時間始
      交予伊存放等語（見偵查卷第三十一頁、第一四六頁反面）；證人即新竹醫院
      社會服務室服務員駱健平於檢察官訊問時證稱：該證明書係主任吳俊雄，在伊
      帶大聖會會長至捐贈施工完工處參觀一年後，取交予伊歸檔等語（見偵查卷第
      一四六頁），益證該證明書係事後為以地板整修工程之名目補該三樓增建工程
      費用所製作，益證被告子○○所辯工程款六十萬元部分以大聖會捐贈手續領取
      ，不足二十萬元部分，另以地板整修工程之名目向新竹醫院領取等語，應為屬
      實。
（五）按依台灣省立醫療機構接受外界捐贈財物處理要點第四條規定，「凡以實物捐
      贈者，應先將名稱、規格、數量設簿登錄，其處理方式以轉贈為原則，並將受
      贈對象予以註明」；第五條規定：「凡以現金捐贈者，應將該現金存入各機構
      仁愛基金專戶，依照程序處理：(四)為病患其他需要，由有關科室填寫申請單，
      經由社會服務室轉處理小組決定」。查本案三樓病理室捐贈工程，本係大聖會
      以現金捐贈，惟新竹醫院以大聖會委由該院施作工程，未進行比價、開標之
      程序，而依實物捐贈之方式處理，本已有違上述行政命令，已如前述。且該醫
      院社會服務室承辦人員又僅依照被告子○○所開具之估價單及發票，於捐贈通
      知書、捐贈收據記載捐贈項目為病理科增建工程（十八坪）等字樣，負責該工
      程之包商即被告子○○明知此事。而本案新竹醫院增建病理科三樓工程包括舖
      設地板、水管銜接等項目，係於八十四年六月十五日完成捐贈前即已全數完工
      ，被告丁○○竟仍一再諉稱其所經辦之上述病理科地板整修工程，係因使用單
      位即病理科主任己○○申請，伊實地至該處查看確無舖設地板無訛云云，復以
      被告丁○○以電話向該院病理科主任己○○陳稱，因前開大聖會捐贈三樓增建
      工程經費不足，為補足經費，請其以該工程地板尚須整修為名，填載地板整修
      工程預計金額二十三萬元之「台灣省立新竹醫院醫療設備請購（修）單」，以
      便申請補助款補足等情，亦據證人己○○證述屬實，足證被告丁○○亦明知以
      地板整修工程之名目辦理，係為補足該三樓增建工程所不足之二十萬元費用，
      應可認定。
（六）又喜屋室內設計工程行、連禧企業社、源和土木包工業三家廠商負責人就上述
      地板整修工程，均未實際到場估價及參予招標，而係由子○○提供上開三家業
      者之估價單交付予被告丁○○進行形式上之招標比價等情，業據被告子○○坦
      承，核與證人即喜屋室內設計工程行負責人王文傑及源和土木包工業負責人林
      憲欽證述情節相符（見偵查卷第五十五頁至第六十頁、第一一○頁、第一六二
      頁至第一六三頁），並有卷附「省立新竹醫院標購比價開標記錄表」（見偵查
      卷第一三一頁）上所登載之不實事項：中華民國「84」年「11」月「27」日，
      品名「病理科地板整修」，規格「92」坪，單位「貳」，數量「 1」，投標商
      號及單價別「喜屋230000、連禧234600、源和239200」，得標商「喜屋」，本
      次低價「230000」，小計「230000」，「喜屋公司願以200000元承包等足稽，
      被告丁○○與子○○，均明知喜屋室內設計工程行、連禧企業社、源和土木包
      工業三家廠商負責人均未實際到場估價及參予招標，而係由被告子○○提供上
      開三家業者之估價單交付予被告丁○○進行形式上之招標比價，以符合該院所
      訂營繕工程及購置定製變賣財物內部審核程序之規定，並由被告丁○○於其職
      掌之「省立新竹醫院標購比價開標紀錄表」之公文書上，登載不實之新竹醫院
      病理科地板整修之開標紀錄，由喜屋室內設計工程行以二十萬元得標承包等情
      ，堪以認定。事後被告子○○即提出喜屋室內設計工程行開立之統一發票交予
      被告丁○○，於八十四年十一月十八日經被告丁○○偽稱已驗收完畢，將該統
      一發票黏貼於「台灣省立新竹醫院黏貼憑證用紙」而交由未實際查看驗收結果
      之總務室主任辛○○、會計郭素娥、會計主任丑○○、院長甲○○蓋章後，由
      被告子○○領取該二十萬元工程款之國庫支票，被告子○○並經由王晨芬在新
      竹市第一信用合作社之帳戶領取該二十萬元，以補該院三樓增建工程不足之二
      十萬元工程款等情，除據被告子○○坦認領得該款項外，並據證人王晨芬於調
      查局時證述在卷（偵查卷第四十三頁），並有台灣省公庫專戶存款支票（偵查
      卷第六十九頁）、台灣省立新竹醫院粘貼憑證用紙（偵查卷第七十二頁）各一
      紙可參。
綜上事證，足認被告二人前揭辯詞，均無足採。本件事證明確，被告二人之犯行均堪
認定，應依法論科。
三、查被告丁○○係新竹醫院總務室雇員，為依據法令從事公務之人員，明知該院病
    理室三樓增建工程已全部完工，惟因工程款超出大聖會捐贈之六十萬元預算而不
    足二十萬元，為補不足之工程費用差額，以該工程地板尚須整修為名，與被告子
    ○○基於共同之犯意聯絡，明知喜屋室內設計工程行、連禧企業社、源和土木包
    工業三家廠商負責人均未實際到場估價及參予招標，竟由被告子○○提供上開三
    家業者之估價單交付予被告丁○○進行形式上之招標比價，以符合該院所訂營繕
    工程及購置定製變賣財物內部審核程序之規定，並由被告丁○○於其職掌之「省
    立新竹醫院標購比價開標紀錄表」之公文書上，登載不實之新竹醫院病理科地板
    整修之開標紀錄，由喜屋室內設計工程行以二十萬元得標承包，足以生損害於新
    竹醫院。被告丁○○所為，係犯刑法第二百十三條之公務員登載不實罪，被告子
    ○○雖不具公務員身分，然與被告丁○○間有犯意之聯絡及行為分擔，依刑法第
    三十一條第一項規定，仍應論以共同正犯。公訴人雖認被告丁○○、子○○所為
    ，係犯貪污治罪條例第四條第一項第三款之貪污罪云云，惟此部份犯行尚無法證
    明（詳如後述），然公訴人就被告丁○○、子○○虛偽辦理招標比價之事實於起
    訴書中已敘及，應認係起訴之貪污事實之一部，基於社會事實同一之範圍，本院
    自得加以審酌，並依法變更起訴法條，附此敘明。
四、原審失查，認被告丁○○、子○○所為另犯貪污治罪條例第四條第一項第三款之
    貪污罪，並與渠等所犯刑法第二百十三條之公務員登載不實罪間，有方法結果之
    牽連關係，而從一重之貪污罪論罪，即有未洽。被告丁○○、子○○上訴意旨均
    否認犯罪，雖不足取，惟原判決既有上開可議之處，自應由本院將原判決撤銷改
    判，爰審酌被告丁○○、子○○之品行、智識程度、犯罪之目的僅係為補不足之
    工程款二十萬元並未圖不法利益、犯罪手段、所生危害及犯罪後之態度等一切情
    狀，各量處如主文第二項所示之刑。
五、公訴意旨另略以：被告丁○○係省立新竹醫院總務室雇員，負責辦理該院採購業
    務，為依據法令從事公務之人員。明知民國八十四年間，新竹市大聖會捐贈六十
    萬元增建該院病理室三樓，經丁○○承辦招標，由大順葬儀公司負責人即被告子
    ○○向豐吉土木包工業負責人童進財借牌標得前開工程，再轉包予寶鑫水電行負
    責人曾鴻銘（起訴書誤載為鄭鴻銘）施作，施作項目包括病理室ＲＣ結構主體工
    程、牆面窗戶及舖設地磚，且於八十四年六月十五日已全部完工驗收並完成捐贈
    手續。詎於同年十月間，丁○○竟夥同子○○基於共同犯意聯絡，由丁○○向病
    理室主任己○○佯稱，因前次病理室增建工程經費不足，希望在請購單蓋章，向
    總務室申請經費，以補足前次工程款。致己○○陷於錯誤，以病理室名義將前開
    已完成施作之病理室增建工程地板部分，重覆以地板整修工程名義再行請領。旋
    由經辦人丁○○辦理招標比價，由子○○取得喜屋室內設計工程行、連禧企業社
    、源和土木包工業等三張估價單交付丁○○進行比價，以符合該院所訂營繕工程
    及購置定製變賣財物內部審核程序之規定，並於八十四年十一月二日，由子○○
    以喜屋室內設計工程行名義以二十萬元得標，惟子○○並未實際施工，而與丁○○共同製作不實之省立新竹醫院病理科地板整修工程合約書，於同年十一月十八
    日，由丁○○佯做驗收完畢，後由子○○領取該筆二十萬元工程款支票，因認被
    告丁○○、子○○所為另犯貪污治罪條例第四條第一項第三款之貪污罪云云，惟
    按貪污治罪條例第四條第一項第三款規定，「建築或經辦公用工程或購辦公用器
    材、物品，浮報價額、數量、收取回扣或有其他舞弊情事者」，所謂「浮報價額
    、數量」，係指就原價格故為提高，以少報多，從中圖利而言，而所謂「其他舞
    弊情事」，須與浮報價額、數量、收取回扣等獲取不正當利益者有等同之危害性
    ，「舞弊」則係指財務之弊端而言。查被告丁○○、子○○明知喜屋室內設計工
    程行、連禧企業社、源和土木包工業三家廠商負責人均未實際到場估價及參予招
    標，竟由被告子○○提供上開三家業者之估價單交付予被告丁○○進行形式上之
    招標比價，以符合該院所訂營繕工程及購置定製變賣財物內部審核程序之規定，
    並由被告丁○○於其職掌之「省立新竹醫院標購比價開標紀錄表」之公文書上，
    填載不實之病理科地板整修之開標紀錄，由喜屋室內設計工程行以二十萬元得標
    承包，足以生損害於新竹醫院，而有刑法第二百十三條之公務員登載不實罪之犯
    行，惟渠目的係為補足三樓增建工程之工程款超出大聖會捐贈之六十萬元預算不
    足之二十萬元費用差額，並非取得工程款二十萬元之不正當利益等情，詳如前述
    ，此等情事尚與經辦公用工程浮報價額獲取利益及財務弊端之情形不同，自難以
    該罪相繩。此外，復查無其他積極證據足以證明被告二人確有貪污治罪條例第四
    條第一項第三款之犯行，自屬不能證明被告此部份犯罪。因此部分與上開論罪科
    刑部分，有實質上一罪關係，爰不另為無罪之諭知，附此敘明。
據上論斷，應依刑事訴訟法第三百六十九條第一項前段、第三百六十四條、第二百九
十九條第一項前段、第三百條、刑法第二十八條、第三十一條第一項、第二百十三條
，判決如主文。
本案經檢察官劉斐玲到庭執行職務。
中      華      民      國    九十    年     十二     月      五      日
                              臺灣高等法院刑事第 十五 庭
                                  審判長法  官  房  阿  生
                                        法  官  鄧  振  球
                                        法  官  雷  元  結
右正本證明與原本無異。
如不服本判決應於收受送達後十日內向本院提出上訴書狀，其未敘述上訴之理由者並
得於提起上訴後十日內向本院補提理由書（均須按他造當事人之人數附繕本）。
                                        書記官  梁  雅  華
中      華      民      國    九十      年      十二    月     六       日
附錄本判決論罪科刑法條：
刑法第二百十三條
公務員明知為不實之事項，而登載於職務上所掌之公文書，足以損害於公眾或他人者
，處一年以上七年以下有期徒刑。


司法院資訊處製作；財團法人民間司法改革基金會備份。
